【裁判字號】    97,訴,1765
【裁判日期】    980219
【裁判案由】    偽證
【裁判全文】
臺灣屏東地方法院刑事判決              97年度訴字第1765號
公  訴  人  台灣屏東地方法院檢察署檢察官
被      告  甲○○
選任辯護人  郭清寶律師
上列被告因偽證案件，經檢察官提起公訴（97年度偵字第7713號
），被告於本院準備程序進行中先就被訴事實為有罪之陳述，本
院告知被告簡式審判程序之旨，並聽取當事人之意見後，裁定改
由受命法官獨任依簡式審判程序審理，判決如下：
    主  文
甲○○證人於執行審判職務之公署審判時，於案情有重要關係之
事項，供前具結，而為虛偽陳述，處有期徒刑貳月。
    事  實
一、甲○○係前盈誠營造有限公司（下簡稱盈誠公司）負責人，
    明知其基於同鄉情誼，於民國91年間同意將盈誠公司之名義
    及證件出借予陳弈璋投標工程，而其本身並未參與陳弈璋所
    投標之工程，亦未有出資或與陳弈璋合夥之情事，詎甲○○
    竟基於偽證之犯意，於97年9 月6 日本院97年度訴字第704
    號陳弈璋涉嫌業務侵占等案件審理時，以證人身分出庭作證
    ，並供前具結後，對於該案案情具有重要關係之事項，虛偽
    證稱：「（問：你與被告在91年間，你公司的投標工程，是
    如何投標？）都是被告陳弈璋投標，他寫單價會拿給我看，
    我都叫他負責」、「（問：91年5 月時，你與被告是什麼關
    係？）這時候我叫被告陳弈璋用盈誠公司名義去標，標到有
    賺錢，我再分給他」、「（問：被告陳弈璋的標單都有拿給
    你看？）是的，標哪個工程也會跟我講」、「（問：報告所
    標的工程跟你公司防水工程，有無相關？）因為沒有相關，
    所以我有邀被告陳弈璋入股合作」、「（問：投標的押標金
    、履約保證金，是何人出的？）是我出的，發票有多少我就
    出多少，整個工程我只負責出錢」、「（問：在本案工程，
    你與被告陳弈璋是什麼關係；）合作夥伴關係」云云之不實
    事項，足使司法裁判權有陷於錯誤之虞，致生妨害於司法審
    理之正確性。
二、案經本院函送臺灣屏東地方法院檢察署檢察官偵查起訴。
    理  由
一、按除被告所犯為死刑、無期徒刑、最輕本刑為3 年以上有期
    徒刑之罪或高等法院管轄第一審案件者外，於法院行準備程
    序進行中，被告先就被訴事實為有罪之陳述時，審判長得告
    知被告簡式審判程序之旨，並聽取當事人、代理人、辯護人
    及輔佐人之意見後，裁定進行簡式審判程序，刑事訴訟法第
    273 條之1 第1 項定有明文，本件被告所為係犯死刑、無期
    徒刑、最輕本刑為3 年以上有期徒刑以外之罪，其於準備程
    序中就被訴事實為有罪之陳述，經法官告知簡式審判程序之
    旨，並聽取公訴人、被告及其辯護人之意見後，本院合議庭
    乃裁定由受命法官獨任進行簡式審判程序，合先敘明。又簡
    式審判程序之證據調查，不受刑事訴訟法第159 條第1 項、
    第161 條之2 、第161 條之3 、第163 條之1 及第164 條至
    第170 條規定之限制，刑事訴訟法第273 條之2 亦定有明文
    ，故本件審理依該規定，亦排除嚴格證據調查，併予敘明。
二、上揭事實，迭據被告甲○○於偵訊及本院審理時均坦承不諱
    （見偵卷第31頁、本院審判筆錄第2 至4 頁），並有被告96
    年6 月21日於調查局屏東縣調查站接受詢問時之詢問筆錄1
    份（見偵卷第2 頁至第5 頁），同日檢察官偵訊時之訊問筆
    錄1 份（見偵卷第7 頁至第8 頁）、本院97年9 月3 日95年
    度訴字第704 號案件審判筆錄1 份（見偵卷第10頁至第20頁
     ）、證人結文1 紙（見偵卷第21頁）及本院97年度訴字第7
    04號刑事判決1 份（見偵卷第22頁至第28頁）附卷可稽。堪
    信被告上開自白與事實相符，應可採信。故本件事證已臻明
    確，被告犯行洵堪認定，自應依法論科。
三、核被告甲○○所為，係犯刑法第168 條之偽證罪。爰審酌被
    告基於同鄉情誼，為求脫免陳弈璋罪刑，而一時失慮於審理
    中為虛偽陳述，亦屬人之常情，然被告於法院審理中虛偽陳
    述，徒增訴訟程序之勞費，虛耗司法資源，且所為足以影響
    司法公正，本不宜寬貸，惟念及其素行尚可，並未有因犯罪
    遭法院論罪科刑且執行之情形，有臺灣高等法院被告前案紀
    錄表附卷可稽，且犯罪後於偵、審中均坦承犯行，犯後態度
    尚可等一切情狀，量處如主文所示之刑，以資懲儆。又被告
    及其辯護人於本院審理時雖均請求給予被告緩刑之諭知，然
    查，被告前因與上開陳弈璋犯行相關之違反政府採購法案件
    ，經臺灣屏東地方法院檢察署檢察官以97年度偵字第1851號
    為緩起訴處分確定，緩起訴期間為1 年，期間自97年6 月10
    日至98年6 月9 日，有上開被告前案紀錄表及本院97年度訴
    字第704 號刑事判決存卷可佐，被告既享此寬典，竟仍不知
    警惕，復於緩起訴期間內，就陳弈璋犯行部分，於本院97年
    度訴字第704 號案件審理中以證人身份為虛偽陳述，堪認其
    心存僥倖，漠視法律規範及輕忽刑罰效果，顯見上開檢察官
    所為之緩起訴處分，未收使其更戒慎行止及遵守法律之效果
    ，本院綜合上情，認為使被告能確切反省自身，有使其受一
    定刑罰執行之必要，故不宜就本件所宣告之刑予以諭知緩刑
    ，附此敘明。另被告之辯護人雖於本院言詞辯論終結後，具
    狀以被告前開緩起訴處分業遭撤銷，且前案與本件被告所犯
    偽證罪間，具有相牽連關係為由，請求本院再開辯論，惟被
    告所犯偽證之犯行既經本院認定如上，事證均已明確，尚無
    再開辯論之必要，辯護人之請求應屬無據，併予敘明。
據上論斷，應依刑事訴訟法第273 條之1 第1 項、第299 條第1
項前段，刑法第168 條，判決如主文。
本案經檢察官李侑姿到庭執行職務
中    華    民    國    98    年    2     月    19    日
                  刑事第五庭    法  官  程士傑
以上正本證明與原本無異。
如不服本判決應於收受判決後10日內向本院提出上訴書狀，並應
敘述具體理由；其未敘述上訴理由者，應於上訴期間屆滿後20日
內向本院補提理由書（均須按他造當事人之人數附繕本）「切勿
逕送上級法院」。
中    華    民    國    98    年    2     月    19    日
                                書記官  孫秀桃
附錄論罪科刑法條：
刑法第168 條
於執行審判職務之公署審判時或於檢察官偵查時，證人、鑑定人
、通譯於案情有重要關係之事項，供前或供後具結，而為虛偽陳
述者，處7 年以下有期徒刑。


司法院資訊處製作；財團法人民間司法改革基金會備份。
